臺灣臺中地方法院民事判決　96年度親字第5號
原　　　告　甲○○
被　　　告　乙○○民國95年.
兼　上一人
法定代理人　丙○○即上一被告.
上列當事人間否認子女事件，經本院於中華民國96年3月29日言
詞辯論終結，判決如下：
    主      文
確認被告乙○○非被告丙○○自原告受胎所生之婚生子女。
訴訟費用由被告負擔。
    事實及理由
壹、原告起訴主張：原告與被告丙○○於民國89年11月29日結婚
    ，被告丙○○於95年2月間離家與訴外人洪文正同居後，即
    未再返回原告住處，嗣原告於95年3月24日與被告丙○○協
    議離婚，然被告丙○○卻於95年11月25日產下被告乙○○，
    嗣經博微生物科技股份有限公司（下稱博微公司）分子生物
    實驗室進行親子關係鑑定，確實證明被告乙○○並非原告之
    婚生子女。是被告乙○○雖係原告與被告丙○○婚姻存續期
    間受胎，惟被告乙○○實非被告丙○○自原告所胎所生，因
    法律明定婚生子女之推定，被告乙○○仍被依法推定為原告
    之婚生子女，顯與實情不符，為此依法提出本訴等語。並聲
    明：如主文所示。
貳、被告聲明同意原告之訴，並對原告主張之前開事實均不爭執
    。
參、得心證之理由：
一、親子關係事件，與社會公益有關，當事人處分主義應受限制
    ，故民事訴訟法關於認諾及自認或不爭執事實效力之規定，
    於親子關係事件，不適用之，此觀民事訴訟法第594條規定
    自明。是被告就本件訴訟為認諾及訴訟上自認或不爭執事實
    ，均不生訴訟上效力，亦不得本於其認諾，為被告敗訴之判
    決。
二、原告主張其與被告丙○○於89年11月29日結婚，於95年3 月
    24日協議離婚，被告丙○○於95年11月25日產下被告乙○○
    ，依法受推定為原告之婚生子女，然其與被告乙○○間並無
    血緣關係之事實，業據其提出戶籍謄本、出生證明書各1 件
    為證；另經本院採取原告及被告乙○○之口腔黏膜細胞檢體
    送請博微公司分子生物實驗室進行親子鑑定，鑑定結果為：
    「送檢註明為甲○○與乙○○之檢體，其DNA STR系統存有9
    個基因座型別矛盾，即甲○○與乙○○間應不存在血緣關係
    」等語，此有博微公司出具之ＤＮＡ親子血緣關係咨詢報告
    單可稽。本院參酌現代生物科學發達，醫學技術進步，以
    DNA基因圖譜定序檢驗方法鑑定子女之血統來源之精確度已
    達99.8%以上；另被告就本件訴訟為認諾及不爭執原告主張
    之事實，雖不生訴訟上效力，但本院仍得以此自認或不爭執
    之情形，作為依自由心證判斷事實真偽之資料（最高法院29
    年上字第56號、32年上字第2316號判例參照），亦即被告之
    供陳，亦足資佐證原告所主張事實之真實性。執此，原告之
    主張，應堪信為真實。
三、受婚生推定之子女，如夫妻之一方能證明妻非自夫受胎者，
    得於知悉子女出生之日起，1年內提起否認之訴；否認子女
    之訴，由夫起訴者，以妻及子女為共同被告，由妻起訴者，
    以夫及子女為共同被告，民法第106 3條第2項、民事訴訟法
    第589條之1第1項分別定有明文。民法第1063條第2項、民事
    訴訟法第589條之1所定否認子女訴訟之性質，論者固有採形
    成訴訟說者，惟實務上歷來均認為在原告起訴之前，該子女
    與法律上推定之父間已非親生子女關係，原告僅係起訴請求
    法院以判決加以確認而已，亦即法院依原告之聲明而為判決
    時，並無創設、變更或消滅當事人間法律關係之效力，應屬
    確認訴訟性質（司法院78年7月15日78廳民一字第778號函參
    照）。而民事訴訟法第247條所謂即受確認判決之法律上利
    益，係指因法律關係之存否不明確，致原告在私法上之地位
    有受侵害之危險，而此項危險得以對於被告之確認判決除去
    之者而言，故確認法律關係成立或不成立之訴，苟具備前開
    要件，即得謂有即受確認判決之法律上利益（最高法院42
    年度臺上字第1031號判例參照）。被告乙○○既係被告李白
    雪與訴外人甲○○所生，與原告間並無血緣關係，僅因原告
    與被告李白雪具婚姻關係，乃受推定為原告之婚生子女，是
    前開婚生推定顯與事實不符；又因上開不實之婚生推定之故
    ，兩造間因親子關係所生之扶養、繼承等私法上權利義務存
    否即不明確，此等法律關係有無即有不安之狀態，並得以確
    認判決除去，原告應有即受確認判決之法律上利益，而得起
    訴請求確認。從而原告提起本件否認子女之訴，請求確認被
    告乙○○非被告丙○○自原告受胎所生之婚生子女，為有理
    由，應予准許。
肆、訴訟費用負擔之依據：民事訴訟法第78條、第85條第1項前
    段。
中　　華　　民　　國　　96　　年　　4 　　月　　12　　日
                  家事法庭      法　官　劉長宜
以上正本係照原本作成。
如對本判決上訴，須於判決送達後20日內向本院提出上訴書狀（
須附繕本）。
中　　華　　民　　國　　96　　年　　4 　　月　　12　　日
                    　　　　　　書記官
